【裁判字號】    99,再,9
【裁判日期】    990831
【裁判案由】    退休
【裁判全文】
臺北高等行政法院裁定
                                         99年度再字第9號
再審聲請人  甲○○
再審相對人  經濟部
代  表  人  乙○○○○○○住同上
上列聲請人因與相對人經濟部間退休事件，對於中華民國98年5
月1 日本院97年度訴字第2912號裁定及98年7 月16日最高行政法
院98年度裁字第1777號裁定聲請再審，關於行政訴訟法第273 條
第1 項第13款及第14款再審事由部分，本院裁定如下：
    主  文
再審之聲請駁回。
再審訴訟費用由聲請人負擔。
    理  由
一、按「裁定已經確定，而有第273 條之情形者，得準用本編之
    規定，聲請再審。」行政訴訟法第283 條定有明文。而依同
    法第275 條規定：「（第1 項）再審之訴專屬為判決之原行
    政法院管轄。（第2 項）對於審級不同之行政法院就同一事
    件所為之判決提起再審之訴者，由最高行政法院合併管轄之
    。（第3 項）對於最高行政法院之判決，本於第273 條第1
    項第9 款至第14款事由聲明不服者，雖有前2 項之情形，仍
    專屬原高等行政法院管轄。」是以對於由高等行政法院與最
    高行政法院就同一事件所為之裁定，本於行政訴訟法第273
    條第1 項第9 款至第14款事由，而聲請再審者，應由高等行
    政法院專屬管轄。本件聲請人就本院97年度訴字第2912號裁
    定及最高行政法院98年度裁字第1777號之確定裁定，主張有
    行政訴訟法第273 條第1 項第13、14款再審事由，而聲請再
    審，自應由本院管轄。再本件聲請再審關於行政訴訟法第27
    3 條第1 項第1 款事由部分，依上開規定應歸最高行政法院
    合併管轄，並已據最高行政法院於98年12月17日以98年度裁
    字第3255號裁定駁回聲請人再審之聲請確定在案，合先指明
    。
二、本件聲請再審意旨關於行政訴訟法第273條第1項第13、14款
    部分略以：
  (一)相對人隱匿應執行之銓敘部84年10月5 日八四臺中特四字第
    1199964 號一般處分書函，且其所屬下級機構臺灣電力公司
    （下稱臺電公司）隱匿相對人交下應執行之銓敘部84年8 月
    28日八四臺中特四字第1183769 號一般處分函，如相對人能
    依法函轉銓敘部84年10月5 日八四臺中特四字第1199964 號
    一般處分函件，雖然臺電公司隱匿銓敘部84年8 月28日八四
    臺中特四字第1183769 號函及84年9 月6 日八四臺中特四字
    第1190656 號一般處分函，聲請人仍可依銓敘部84年10月5
    日八四臺中特四字第1199964 號函規定，在84年10月31日前
    明確選定適用之退休方式；惟因相對人及臺電公司之隱匿行
    為，致聲請人無法選擇依公務人員退休法辦理月退休，受有
    權益損失。
  (二)聲請人權衡利弊得失後，認為提起行政訴訟對聲請人最為有
    利，故而提起行政訴訟，並依行政訴訟法第7 條、第8 條規
    定附帶請求損害賠償，上開規定為國家賠償法之特別規定，
    是即未再向相對人提出國家賠償請求，致知有損害已逾2 年
    ，自損害發生時已逾5 年，亦未先以書面向相對人請求，依
    國家賠償法第11條規定，不得更行起訴。詎料鈞院97年度訴
    字第2912號裁定未衡酌聲請人提起行政訴訟之法律要件與國
    家賠償法規定要件不符，如以裁定移送臺灣臺北地方法院，
    起訴之法律要件、訴之聲明、理由及裁判費等考量均將發生
    變化，聲請人之訴必將由臺灣臺北地方法院以裁定駁回。雖
    最高行政法院98年度裁字第1777號裁定略謂：「按抗告人既
    然於97年6 月24日提出書面，以相對人隱匿銓敘部84年10月
    5 日84臺中特四字第1199964 號函，致其選擇退休方式之權
    益遭受侵害為由，向相對人請求損害賠償，即已踐行國家賠
    償法第10條第1 項規定之程序，又相對人於原法院準備程序
    中，聲明求為駁回抗告人之訴，拒絕賠償，則本件國家賠償
    訴訟於移送至有受理訴訟權限之管轄法院審理時，自不能認
    為抗告人未經先行協議程序，併此明」等語，但該裁定既
    非法律亦非判決，是否合法尚屬未定。確定裁定並未審酌上
    述證據方法（證據資料），即裁定移送臺灣臺北地方法院，
    無異強制聲請人放棄訴訟，並協助相對人毋須就其隱匿公文
    書負公法上責任，該確定裁定就上開足以影響裁判之重要證
    據資料漏未斟酌，如經審酌聲請人將可獲致較有利之裁判結
    果。
  (三)相對人與臺電公司隱匿之銓敘部84年10月5 日八四臺中特四
    字第1199964 號函，以及銓敘部84年9 月6 日八四臺中特四
    字第1190656 號函，已明文規定公務員兼具勞工身分者，得
    選擇適用退休方式，銓敘部96年3 月19日部退字第09627477
    45號令更正為「公營事業機構中，依公務人員任用法任用人
    員之退休，應依公務人員退休法辦理，不得選擇適用其他退
    休撫卹之規定。本部84年9 月6 日八四臺中特四字第119065
    6 號函及歷次函釋與上開規定未合部分，即日起停止適用；
    至本令發布前已辦理退休及原已依本部84年相關函釋，選擇
    各事業機構退休者，不得再行變更」，足見銓敘部已知過能
    改，惟相對人仍未依法執行，僅以正本函知台水公司執行，
    其他所屬事業機構均以副本交代了事。依勞動基準法第84條
    規定，公務員兼具勞工身分者，退休撫卹事項應適用公務員
    法令之規定。聲請人為依公務人員任用法任用之人員，為公
    務員兼具勞工身分者，已於起訴狀敘明並提出證據，依行政
    訴訟法第7條、第8條及國家賠償法第6 條規定，自得提起給
    付訴訟。確定裁定就此證據資料（證據方法）漏未斟酌，即
    逕以屬於國家賠償法而為移送裁定，而就上開足以影響裁判
    之重要證據資料漏未斟酌，如經審酌聲請人將可獲致較有利
    之裁判結果。
  (四)聲請人發現臺電公司於其簽辦用箋註明「擬不轉知各單位」
    係遵照相對人「前已函釋所屬事業仍維持現行退休撫卹制度
    」之指示辦理，相對人於前審答辯時偽造聲請人係「身分上
    雖屬派用人員，然並非釋字第305 號解釋所指依公司法第27
    條規定，經國家或其他公法人指派在該公司代表其執行職務
    或依其他法律經由主管機關任用、定有官等、在該公司服務
    之人員」，故聲請人依行政訴訟法第111 條第3 項第2 款及
    同法第6 條規定，於請求基礎未變之前提下，變更或追加訴
    之聲明，確認相對人隱匿銓敘部公文書並指示隱匿銓敘部公
    文書之公法上法律關係不成立、確認聲請人兼具公務員及勞
    工身分，以助訴訟目的之實現、加速訴訟程序進行；詎料前
    審法院誤解，就此證據資料（證據方法）漏未斟酌，即否准
    聲請人之訴及變更、追加之訴。確定裁定就上開足以影響裁
    判之重要證據資料漏未斟酌，如經審酌聲請人將可獲致較有
    利之裁判結果。
三、按行政訴訟法第283 條準用同法第273 條第1 項第13款及第
    14款規定：「有下列各款情形之一者，得以再審之訴對於確
    定終局判決聲明不服。但當事人已依上訴主張其事由或知其
    事由而不為主張者，不在此限：十三當事人發見未經斟酌之證
    物或得使用該證物。但以如經斟酌可受較有利益之裁判為限
    。十四原判決就足以影響於判決之重要證物漏未斟酌。」所謂
    發見未經斟酌之證物或得使用該證物，係指該項證物於前訴
    訟程序終結前即已存在，而為再審聲請人所不知悉，或雖知
    其存在而不能使用，現始知其存在，或得使用者而言，且以
    如經斟酌可受較有利裁判者為限。反之，縱斟酌該證物亦不
    能受較有利之裁判，該證物對於原裁判基礎即屬無關，則不
    可認為合於再審條件（改制前行政法院24年裁字第100 號、
    43年裁字第21號及48年裁字第40號判例意旨參照）。再按所
    稱重要證物漏未斟酌者，係前訴訟程序事實審之言詞辯論終
    結前已存在之重要證物，且當事人已經提出，而原判決漏未
    於判決理由中加以斟酌，如經斟酌當足以影響判決結果者而
    言。如該證物業經原判決斟酌，自無漏未斟酌之情事，縱未
    經採納，核屬證據取捨問題。
四、經查：聲請人雖以前揭情詞指摘確定裁定有行政訴訟法第27
    3 條第1 項第13、14款規定之情形云云。惟稽之本院97年度
    訴字第2912號裁定係審酌聲請人起訴所提各書狀所載及其本
    人於該案本院98年3 月11日準備程序期日之陳述，認定聲請
    人係提起一般給付訴訟，但與行政訴訟法第8 條規定之起訴
    合法要件不符，乃以裁定駁回之。而就聲請人依國家賠償法
    第2 條第2 項規定提起損害賠償訴訟部分，認定本院無受理
    權限，裁定移送臺灣臺北地方法院管轄。且對於原告所為訴
    之變更、追加，認定不符合行政訴訟法第111 條第1 項規定
    之要件，不予准許，而併予裁定駁回。經聲請人提起抗告，
    復據最高行政法院以98年度裁字第1777號裁定駁回確定。足
    見確定裁定係就程序上駁回聲請人之起訴及其訴之追加、變
    更，並將行政法院無受理權限之訴訟部分移送普通法院管轄
    甚明。而揆諸聲請人狀請再審所援引之銓敘部84年10月5 日
    八四臺中特四字第1199964 號函、銓敘部84年8 月28日八四
    臺中特四字第1183769 號函及銓敘部84年9 月6 日八四臺中
    特四字第1190656 號函等函文，皆屬可否證明聲請人實體上
    主張有理由之證據，核與其起訴是否合法、訴之追加及變更
    應否准許暨本院就其訴訟有無管轄權等程序事項之認定無涉
    ，故遑論上開各函文於前訴訟程序時已否存在，亦不問斟酌
    與否，均無從使聲請人受較有利益之裁判，自不足以影響原
    確定裁定之結果甚明。從而，聲請人主張確定裁定有行政訴
    訟法第273 條第1 項第13、14款之再審事由云云，尚非可取
    。
五、綜上所述，聲請人主張上開本院及最高行政法院確定裁定有
    行政訴訟法第273 條第1 項第13款及第14款規定之情形，而
    聲請再審，顯無理由，應予駁回。
六、依行政訴訟法第283 條、第278 條、第104 條、民事訴訟法
    第95條、第78條之規定，裁定如主文。
中    華    民    國    99    年    8     月    31    日
                    臺北高等行政法院第二庭
                              審判長法  官  徐  瑞  晃
                                    法  官  蕭  惠  芳
                                    法  官  蔡  紹  良
上為正本係照原本作成。
如不服本裁定，應於送達後10日內向本院提出抗告狀（須按他造
人數附繕本）。
中    華    民    國    99    年    8     月    31    日
                                    書記官  林  俞  文

司法院資訊處製作；財團法人民間司法改革基金會備份。
